臺灣高等法院臺中分院刑事判決　　　　　　　　　　九十三年度上易字第九七二號
　　上　訴　人　臺灣臺中地方法院檢察署檢察官
　　被　　　告　甲○○
右上訴人因被告詐欺等案件，不服臺灣臺中地方法院九十三年度易字第五五五號中華
民國九十三年七月十五日第一審判決（起訴案號：臺灣臺中地方法院檢察署九十二年
度偵字第二一六七五號），提起上訴，及移
院檢察署九十三年度偵字第一三二七六、一三六一七號），本院判決如左：
      主  文
原判決撤銷。
甲○○連續幫助意圖為自己不法之所有，以詐術使人將本人之物交付，處有期徒刑捌
月。
      事  實
一、甲○○明知銀行帳戶、提款卡、密碼如交付他人，可預見該蒐集帳戶之他人，將
    藉所蒐集之該帳戶存摺及提款卡以遂行其詐欺取財之財產上犯罪之目的，竟仍不
    顧他人可能遭受財產上損害之危險，而基於幫助他人犯詐欺取財罪之不確定故意
    ，並基於概括犯意，於民國九十二年九月十五日，在台中市○區○○路四段三三
    三號富邦商業銀北台中分行開立帳號00000000000000000號帳
    戶，取得該帳戶存摺、提款卡，於九十二年九月十五日後將其所有上開帳戶之存
    摺、提款卡交付與不詳姓名自稱「楊課長」之成年男子，並告知提款密碼，而以
    此方式幫助該自稱「楊課長」之成年男子犯詐欺取財罪。嗣該自稱「楊課長」之
    成年男子，旋於九十二年九月二十六日下午三時許，以電話與戊○○之夫葉克德
    連絡，佯稱國稅局欲為之辦理退稅，並留下門號0000000000號電話以
    資聯絡。葉克德轉告戊○○上情，戊○○即撥打上開電話與該「楊課長」聯絡，
    該「楊課長」佯稱戊○○可退稅，期限已至最後一日，須至提款機依其指示操作
    辦理退稅手續云云，戊○○不疑有詐，陷於錯誤而於九十二年九月二十五日下午
    五時二十分許，持其子之提款卡至屏東縣屏東市○○路屏東縣政府前台灣銀行提
    款機，再撥打電話予「楊課長」，依其指示操作提款機，將其子帳戶內新台幣（
    下同）二萬五千四百四十元轉帳匯入富邦銀行北台中分行林佳龍帳戶內，嗣戊○○查覺有異，始知受騙。經戊○○報警後，將該帳戶列為警示帳戶，迄九十二年
    十月十六日下午一時三十分許，甲○○前往台中市○區○○路四段三三三號富邦
    商業銀北中分欲辦理存摺掛失補發手續時，為警查獲。
二、甲○○以同前幫助他人詐欺取財之概括犯意，與年籍姓名不詳之自稱「高先生」
    之人，基於共同之犯意聯絡，於九十三年一月五日前某日，在不詳地點，提供甲○○所有之台中文心路郵局（即台中郵局第六十三支局）帳戶（局號：0000
    000，帳號：0000000號）與予「高先生」，「高先生」乃先於九十三
    年一月五日，接續以電話向丙○○表示：伊有一筆健保退費，有用雙掛號但沒有
    人收，目前已經退回總局，須至自動櫃員機操作退款云云，致丙○○陷於錯誤，
    至郵局按照「高先生」之指示逐步操作自動櫃員機，實則匯款交付五萬七千二百
    二十元至「高先生」指定之台中文心路郵局甲○○帳戶，始知受騙，報警循線查
    獲。
三、甲○○復承同前之幫助他人詐欺取財概括犯意，與年籍姓名不詳之自稱「江先生
    」之人，基於共同之犯意聯絡，由甲○○先於九十三年二月十日前某日，在不詳
    地點，提供其所有之誠泰銀行松竹分行帳戶（帳號0000000000000
    000000號）予「江先生」，「江先生」乃於九十三年二月九日下午十五時
    許，以電話向乙○○詐稱：乙○○有一封雙掛號信件未領，要乙○○打行動電話
    與「江先生」聯絡，乙○○於九十三年二月十日，與「江先生」聯繫後，「江先
    生」詐稱要匯款予乙○○云云，致乙○○陷於錯誤，於九十三年二月十日上午十
    時三十分許，至復華銀行提款機前，按照「江先生」之指示操作提款機，接續匯
    款二次，共匯款十九萬九千九百六十四元至「江先生」指定之誠泰銀行松竹分行
    甲○○帳戶，另匯款九萬九千九百八十二元至台灣中小企業銀行桃園分行一不詳
    姓名之人之帳戶。「江先生」復於九十三年二月十二日，假冒郵局人員打電話給
    侯方慧，向侯方慧詐稱：侯方慧有雙掛號信件被退回，係中央健保局退稅云云，
    使侯方慧陷於錯誤，於九十三年二月十二日下午十四時十五分許，至新竹市○○
    路7-11便利超商，按照「江先生」之指示操作提款機，匯款八千零八百七十五元
    至「江先生」指定之誠泰銀行松竹分行甲○○帳戶。嗣經乙○○、侯方慧報警後
    ，循線查獲。
四、案經台中市警察局第五分局報告臺灣臺中地方法院檢察署檢察官偵查起訴及移送
    本院併案審理。
      理  由
一、訊據上訴人即被告甲○○（以下稱被告）供承有於金融機構設立前開帳戶，取得
    各該帳戶存摺、提款卡之情事，惟矢口否認有何幫助詐欺之犯行，辯稱：我有去
    富邦銀行北台中分行開戶，00000000000000000號帳戶，我要
    辦理貸款才開戶的，但是我沒有將存摺、提款卡交給「楊課長」，因為我連包包
    都不見了，自己掉的，沒有報案。九十二年九月十五日開戶，過了兩、三天不見
    的，過了蠻久才去銀行掛失止付，因為連密碼都放在包包裡面，而且我有很多簿
    子，所以會把密碼寫在簿子上。郵局帳號是在當兵的時候就申請了，已經很久了
    ，都是我自己使用，有金融卡，也有存摺，我沒有交給「高先生」。因為我之前
    不慎刷爆了，利息繳納也很多，所以我父親就把我的信用卡沒收，簿子不見了，
    我也不想理，因為反正裡面也沒有錢，有很多金融卡之前被我丟在垃圾桶，有部
    分我也有去辦理掛失。誠泰銀行這個帳戶我不知道，也不知道金融卡、存則在哪
    裡，我都是把金融卡存摺放在銀行原本發給我的包包裡面，本案是我的疏忽，我
    不知道東西不見了的重要性云云。經查：
（一）富邦銀行北台中分行帳號00000000000000000號帳戶確係被
      告開戶一節，業據被告供明在卷，復有富邦商業銀行客戶存提記錄單一份在卷
      可參；台中文心路郵局局號：0000000，帳號：0000000號帳戶
      ，確係被告開戶一節，亦據被告供承屬實，並有郵政存簿儲金立帳申請書、國
      民身分證影本等附卷可稽；誠泰銀行松竹分行帳號000000000000
      0000000號帳戶，亦係被告所設立者，亦有存摺存款業務往來約定書在
      卷可按。而被害人被詐欺而匯款之情節，並據被害人戊○○、丙○○、乙○○
      、侯方慧分別於警詢時指述甚詳，並有屏東縣警察局理刑事案件報案三聯單影
      本一份、富邦商業銀行客戶存提記錄單一份、中華郵政股份有限公司自動櫃員
      機儲戶交易明細表、台北縣警察局海山分局受理刑事案件報案三聯單、復華銀
      行提款機交易明細表、新竹市警察局受理刑事案件報案三聯單、存摺影本等附
      卷足稽。
（二）而被告在富邦銀行北台中分行之帳戶，被告於九十二年九月十五日開戶，現金
      存入一千元，嗣於當日復支出一千元，自九月二十日即轉帳匯入九萬九千九百
      八十八元、九月二十五日轉帳匯入二萬五千四百四十元、九月二十六日轉帳匯
      入二萬八千五百七十一元，且即現金提領上開匯入款項等情，有富邦商業銀行
      客戶存提記錄單一份可憑，其開戶當日旋即將其內存款提領一空，顯見被告並
      無自行使用該帳戶之意。證人即富邦商業銀行行員賴玉慧於偵查中證稱被告並
      無開戶之目的等語，顯見被告辯以開戶目的係為貸款一節，並無足採。又被告
      雖稱其金融卡、存摺係遺失或丟棄者，然以一般人而言，金融卡、存摺等，乃
      日常生活、交易之重要物品，且具有極高之專屬性，若有遺失者，理應迅速掛
      失、報警，以防他人冒用或冒領，豈有毫不置理之可能。尤其提款密碼更屬隱
      密之事項，其他之人，自無從輕易得知，更不致書於存摺之上，輕易遭受冒領
      之危險。況且被告所謂遺失或丟棄之帳戶資料，竟然悉數為詐騙歹徒作為犯罪
      之工具，殊無如此巧合之理。顯見被告所辯，均係卸責之詞，不足採信。
（三）衡諸一般金融機構之存摺，係供開戶之人為存、提、匯款或接受匯款等往來行
      為之用，任何成年人皆可自行前往開戶取得，且存摺及提款卡係僅供自己使用
      ，攸關個人債信甚為重要，若非作姦犯科者，絕無利用他人帳戶之必要。以被
      告之知識程度及社會閱歷，其應能知悉預見提供存摺、提款卡後使用之方式必
      與詐騙相關，是被告對其將前開銀行存摺、提款卡及密碼提供「楊課長」、「
      高先生」、「江先生」，用以作為詐欺取財之不法目的使用，顯然預見其發生
      ，且被告將前開郵局及銀行存摺、提款卡及密碼交付渠等」後，即任其使用前
      開帳戶之情形，顯然對渠等利用前開帳戶作為詐欺取財使用結果之發生，亦不
      違背其本意。而被告提供其帳戶之行為，尚無積極證據證明係與「楊課長」等
      人共同基於意圖為自己不法所有之犯意聯絡，或有參與前開詐欺取財罪構成要
      件之行為。被告應僅係以幫助之意思，參與詐欺取財罪構成要件以外之行為，
      自僅成立詐欺取財罪之幫助犯，並非共同正犯，應予敘明。綜上所述，本案事
      證明確，被告犯行洵堪認定，應依法論科。
二、核被告所為，具有幫助他人詐欺取財之犯意，其所為提供存摺、提款卡、密碼予
    不詳姓名、年籍之正犯為詐欺取財犯行，被告之行為又屬刑法第三百三十九條第
    一項詐欺取財罪構成要件以外之行為，其以幫助他人犯罪之意思而參與犯罪構成
    要件以外之行為，係犯刑法第三十條第一項前段、第三百三十九條第一項之幫助
    詐欺取財罪，並應依刑法第三十條第二項之規定，按正犯之刑減輕之。被告多次
    犯行，時間緊接，犯罪手法及構成要件均相同，顯係基於概括犯意反覆為之，應
    依連續犯之規定論以一罪，加重其刑，並先加後減之。就檢察官移送本院併案審
    理之事實二、三部分，檢察官雖未於起訴書敘及，惟該部分與起訴部分有連續犯
    裁判上一罪之關係，應為起訴效力所及，本院自得併予審理。原審以被告罪證明
    確，予以論罪科刑，固非無見，然查原審未及審酌被告連續犯之情形，尚有未合
    ，檢察官上訴指摘原判決不當，為有理由，應將原判決予以撤銷改判。爰審酌被
    告多次提供帳戶予詐欺犯罪之歹徒使用，使歹徒得以遂行詐財，並使詐騙者得以
    隱匿其真實身份，減少遭查獲之風險，助長社會犯罪風氣，及被害人遭受不少之
    損失，情節非輕，其犯後復一再否認犯行，不知悔悟等一切情狀，量處如主文第
    二項所示之刑。
據上論結，應依刑事訴訟法第三百六十九條第一項前段、第三百六十四條、第二百九
十九條第一項前段，刑法第五十六條、第三十條第一項、第二項、第三百三十九條第
一項，罰金罰鍰提高標準條例第一條前段，判決如主文。
本案經檢察官丁○○到庭執行職務。
中      華      民      國      九十三  年      十      月      二十一  日
          臺灣高等法院臺中分院刑事第五庭
                                      審判長法  官  袁  從  楨
                                            法  官  姚  勳  昌
                                            法  官  郭  同  奇
右正本證明與原本無異。
不得上訴。
                                            書記官  陳  玫  伶
中      華      民      國      九十三  年      十      月      二十一  日
附錄論罪科刑法條
刑法第三百三十九條第一項
意圖為自己或第三人不法之所有，以詐術使人將本人或第三人之物交付者，處五年以
下有期徒刑、拘役或科或併科一千元以下罰金。
刑法第三十條
幫助他人犯罪者，為從犯。雖他人不知幫助之情者，亦同。
從犯之處罰，得按正犯之刑減輕之。
                                                                        Ａ
